臺灣高等法院臺中分院刑事裁定　　　　100年度交抗字第378號
抗 告 人即
原處分機關　交通部公路總局臺中區監理所彰化監理站
受處分人　　楊宜芳
上列抗告人因受處分人違反道路交通管理處罰條例聲明異議事件
，不服臺灣彰化地方法院中華民國100年3月24日所為裁定（100
年度交聲字第35號），提起抗告，本院裁定如下：
    主  文
抗告駁回。
    理  由
一、抗告人即原處分機關抗告意旨略以：依「違反道路交通管理
    事件統一裁罰基準表」規定，牌照遺失，不報請公路主管機
    關補發、換發或重新申請，若逾應到案期限30日內，應處新
    臺幣(下同)400元，並責令改正、補發牌照或禁止其行駛」
    ，原審法院裁定「處罰鍰新臺幣300元」部分顯與前揭基準
    表不符，為此請撤銷原裁定，另為適法之裁定等語。
二、按汽車行駛有牌照遺失或破損，不報請公路主管機關補發、
    換發或重新申請者，處汽車所有人300元以上600元以下罰鍰
    ，並責令改正、補換牌照或禁止其行駛，道路交通管理處罰
    條例第14條第1款定有明文；汽車號牌懸掛位置，除原設有
    固定位置外，汽車號牌每車兩面，應正面懸掛於車輛前後端
    之明顯適當位置懸掛固定；汽車號牌之一面或二面如遺失或
    損壞時，汽車所有人應向公路監理機關，重新申領牌照。但
    汽車號牌遺失者，應檢附警察機關車牌遺失證明單。汽車行
    車執照或拖車使用證如遺失或損壞時，應由汽車所有人或拖
    車使用人申請補發或換發，道路交通安全規則第11條第1項
    第1款、第13條亦分別定有明文。又按「違反道路交通管理
    事件統一裁罰基準表」規定，牌照遺失，不報請公路主管機
    關補發、換發或重新申請，法定罰鍰為300至600元，期限內
    繳納或到案聽候裁決者，統一裁罰300元、逾越應到案期限
    30日內，繳納罰鍰或到案聽候裁決者，統一裁罰400元、逾
    越應到案期限30日以上60日以內，繳納罰鍰或到案聽候裁決
    者，統一裁罰500元、逾越應到案期限60日以上，繳納罰鍰
    或逕行裁決處罰者，統一裁罰600元。
三、經查：
(一)受處分人楊宜芳將其所有車牌號碼HJ-8743號自用小貨車，
    借予證人陳武忠駕駛，於民國(下同)99年11月17日23時45分
    ，行經彰化縣秀水鄉○○路90號前，經員警以證人陳武忠駕
    駛車輛，未懸掛車前車牌行駛而攔檢舉發之事實，業經受處
    分人於原審審理時陳述明確，且經證人陳武忠具結證述在卷
    （見原審卷第18頁背面至20頁），並有彰化縣警察局彰警交
    字第I00000000號舉發違反道路交通管理事件通知單1份在卷
    (見原審卷第4頁)可稽，此部分之事實，應可認定。
(二)證人陳武忠於原審訊問中證稱：「那天是我到溪湖作夜市的
    生意，結束時將近晚上12點，我開車回來經過秀水的彰水路
    被警員攔下來，警察問我說為何車子沒有懸掛車牌，我說我
    出來時還有看見，我不知道是為什麼掉了。...我是警察攔
    我下來的時候，我才知道我的車牌不見了。我當時有告訴警
    察說，我在不知情的情況下，我不是故意的...第2天我就去
    報遺失了。我出門時大約是下午3點多，那時我應該有看見
    車牌還在，車牌不知是否因車子老舊的原因，車牌才會掉了
    。」等語(見原審卷第18頁背面至19頁)；另證人即執行本件
    取締員警林清銓於原審訊問中亦證稱：「我們到取締現場時
    看到前方有1輛小貨車後面沒有掛車牌，我們就把他攔下來
    ，我們問駕駛人，他說掉了...我當時沒有問駕駛人最後看
    到車牌是什麼時候，駕駛人當時有跟我提到，他在夜市作生
    意，不知何時車牌掉了。」等語（見原審卷第19頁背面），
    經核證人陳武忠及林清銓之證述及受處分人陳述大致相符。
    再者，受處分人果有以不懸掛號牌之手段，意圖使公路監理
    、警察機關無法正確管理車籍、取締違規之決意，藉以逃避
    違規之舉發，或規避對車輛來歷不明之處罰，則大可不予懸
    掛前後2面車牌，何需於該車輛前方懸掛而後方未懸，此外
    ，受處分人確實在舉發後翌日（即99年11月18日）向警方申
    報車牌遺失，有彰化縣市局車輛協尋電腦輸入單在卷(見原
    審卷第7頁)可稽，是難認受處分人故意在持有車牌之情況下
    未懸掛車牌，受處分人陳述因車牌遺失而未懸掛等語，尚非
    無憑。惟證人陳武忠既經常以該車載送夜市貨物，對於車牌
    遺失一節，自難諉為不知，其辯稱警方取締時才發現遺失，
    與常情相違，原審訊問受處分人是否同意改以道路交通管理
    處罰條例第14條第1款定處罰，受處分人及證人陳武忠均表
    示同意，應認受處分人確有汽車行駛有牌照遺失，不報請公
    路主管機關補發而駕駛上路之違規行為，則原審依道路交通
    管理處罰條例第14條第1款處罰鍰300元，自屬有據。
(三)抗告人抗告意旨雖以「違反道路交通管理事件統一裁罰基準
    表」規定，牌照遺失，不報請公路主管機關補發、換發或重
    新申請，若逾應到案期限30日內，應處400元，並責令改正
    、補發牌照或禁止其行駛」，原裁定裁處300元與上揭基準
    表不符等語。然觀諸該基準表，乃係對違反道路交通管理處
    罰條例第14條第1款，未於期限內繳納罰鍰所定之裁罰基準
    表，本件經受處分人異議、原處分機關抗告，裁罰金額既尚
    未確定，又何來「逾應到案期限30日內，繳納罰鍰或到案聽
    候裁決」之情事？
(四)綜上所述，本件受處分人所有上揭車輛之車前車牌，於警方
    舉發前，業已遺失，並非受處分人因故意或過失不予懸掛，
    原審因而認受處分人之異議為有理由，撤銷原處分，改諭知
    「楊宜芳汽車所有人汽車行駛有牌照遺失，不報請公路主管
    機關補發，處罰鍰300元」之處罰，本院經核並無違誤。抗
    告人不服原裁定提起抗告，請求撤銷原處分，為無理由，應
    予駁回。
據上論斷，應依道路交通事件處理辦法第25條，刑事訴訟法第
412條，裁定如主文。
中    華    民    國   100    年    5     月    12    日
            刑事第五庭    審判長法  官  趙  春  碧
                                法  官  卓  進  仕
                                法  官  林  宜  民
以上正本證明與原本無異。
不得再抗告。
                                書記官  吳  雅  菁
中    華    民    國   100    年    5     月    12    日